【裁判字號】    99,抗,26
【裁判日期】    990329
【裁判案由】    聲請定其應執行刑
【裁判全文】
臺灣高等法院花蓮分院刑事裁定            99年度抗字第26號
抗  告  人  甲○○
即受刑人
上列抗告人因聲請定其應執行刑案件，不服臺灣花蓮地方法院中
華民國99年2月22日裁定（99年度聲字第53號），提起抗告，本
院裁定如下：
    主  文
抗告駁回。
    理  由
一、本件抗告意旨略以：(一)抗告人即受刑人因犯竊盜及施用毒
    品共七罪，經臺灣花蓮地方法院先後判處如附表所示有期徒
    刑五月、五月、十月、六月、六月、五月、五月確定在案，
    其總刑期為三年十月，而原裁定定應執行有期徒刑三年六月
    ，雖未逾外部界限，惟抗告人所犯附表編號1、2、3之罪刑
    部分，前經臺灣花蓮地方法院以98年度聲字第807號刑事裁
    定定應執行有期徒刑1年6月確定；附表編號6、7部分，則經
    臺灣花蓮地方法院98年度易字第336號刑事判決中定應執行
    有期徒刑8月確定。是抗告人依刑法第79條之1併合執行者，
    所應執行之刑亦只3年6月，然原裁定依刑法第51條規定裁定
    應執行之刑，卻亦為3年6月，顯未裁量3年6月以下，有違內
    部性界限，至為灼然。(二)又刑事審判之量刑，在於實現刑
    罰權之分配正義，故法院對有罪被告科刑，即定應執行之刑
    ，當符合罪刑相當之原則，尤應注意比例原則及平等原則，
    避免量刑上產生不公平現象。然查刑法改為一罪一罰以來，
    實務上諸多犯重罪者（如販賣毒品），其所受判之各罪刑加
    總，多達數十年或數百年，惟法院對重罪者，於裁定應執行
    刑時，多僅定為十多年或二十多年，僅為總刑期之百分二十
    。就輕罪者，以抗告人為例，總計為3年10月，於定執行刑
    時，卻以百分之九十五之比例定刑，是以重罪裁減之比例遠
    高於輕罪，實有傷刑罰權分配之正義，並有違平等原則至明
    。抗告人所犯均為微罪，最重者僅有期徒刑十月，請改裁定
    應執行有期徒刑2年，給予抗告人自新的機會，並符比例及
    平等原則云云。
二、按裁判確定前犯數罪者，併合處罰之，有二裁判以上者，依
    刑法第五十一條之規定，定其應執行之刑，同法第50條、第
    53條分別定有明文。次按法院就自由裁量權之行使，除不得
    逾越法律所規定範圍之外部性界限外，另應受比例原則、公
    平正義原則之規範，謹守法律秩序之理念，體察法律之規範
    目的，使其結果實質正當，合於裁量之內部性界限，俾與立
    法本旨相契合。刑法第51條第5款規定數罪併罰，宣告多數
    有期徒刑者，應於各刑中之最長期以上，各刑合併之刑期以
    下，定其應執行之刑期，但不得逾30年，其就數罪併罰，固
    非採併科主義，而係採限制加重主義，就俱發各罪中，以最
    重之宣告刑為基礎，由法院參酌他罪之宣告刑，裁量加重定
    之，且不得逾法定之30年最高限制，此即外部性界限。法院
    為裁判時，二者均不得有所踰越。在數罪併罰，有二裁判以
    上，定其應執行之刑時，固屬於法院自由裁量之事項，然仍
    應受前揭外部性界限及內部性界限之拘束（最高法院94年度
    台非字第233號判決、96年度台上字第7583號判決參照）。
三、經查：本件抗告人所犯如附表所示各罪，經原審先後判處罪
    刑確定，上開各罪合併之刑期為有期徒刑3年10月（即5月＋
    5月＋10月＋6月＋10月＋5月+5月＝3年10月），原審酌定其
    應執行刑為有期徒刑3年6月，乃合於上揭條文規定。且參酌
    抗告人所犯如附表編號1、2、3所示之竊盜及毒品案件，曾
    經臺灣花蓮地方法院以98年度聲字第807號裁定定應執行有
    期徒刑1年6月確定，所犯如附表編號6、7所示之竊盜案件，
    亦經臺灣花蓮地方法院98年度易字第336號判決定其應執行
    有期徒刑8月確定。則原審裁定之應執行刑並未逾越自由裁
    量之外部界限及內部界限，其所為裁定於法並無不合。至抗
    告人所舉事例，要係個案審判中基於各別具體情形量刑時之
    審酌，尚非判決確定後定應執行刑法院所得調查審酌之事項
    ，抗告人執此指摘原裁定有違反比例或公平原則之情事，自
    無足採。抗告人抗告意旨指摘原裁定不當，並請求定執行刑
    為2年云云，並無理由，應予駁回。
據上論結，應依刑事訴訟法第412條，裁定如主文。
中    華    民    國    99    年    3     月    29    日
                  刑事庭審判長法  官  何方興
                              法  官  王紋瑩
                              法  官  許仕楓
以上正本證明與原本無異。
如不服本裁定，應於裁定送達後5日內向本院提出抗告狀。抗告
書狀，並應敘述抗告之理由。
中    華    民    國    99    年    3     月    29    日
                              書記官  陳有信

司法院資訊處製作；財團法人民間司法改革基金會備份。
